【裁判字號】    91,交聲,704
【裁判日期】    920227
【裁判案由】    聲明異議
【裁判全文】
臺灣高雄地方法院刑事裁定                        九十一年度交聲字第七四號
    原處分機關  交通部公路總局高雄區監理所旗山監理站
    受處分人
    即異議人    甲○○
右列受處分人因違反道路交通管理處罰條例案件，對於交通部公路總局高雄區監理所
旗山監理站九十一年十月二十八日所為之處分（原處分：旗監違字第裁八五─Ｎ00
000000、Ｎ00000000號），聲明異議，本院裁定如左：
    主  文
原交通部公路總局高雄區監理所旗山監理站九十一年十月二十八日所為之旗監違字第
裁Ｎ00000000號處分撤銷。
甲○○不按遵行方向行駛，罰鍰新台幣玖佰元，記違規點數一點。
其餘異議駁回。
    理  由
一、異議意旨略以：異議人於民國（下同）九十一年五月十七日下午十時五十分許，
    駕駛ＰＴ─八五三號營業用小客車，行經高雄縣鳳山市○○路與海洋路口，適逢
    警察實施路檢而停車受檢，此時有一員警由後方騎乘警用機車而來，直指異議人
    於九十一年五月十七日下午十時五十分在鳳山市○○路、林森路口闖紅燈，於同
    年五月十七日下午十時五十五分在鳳山市○○路蛇行及逆向行駛，並填具二張舉
    發違反道路交通管理事件告發單，惟當日異議人未曾駕車行駛至上開地點，亦無
    違規事實，為此爰於法定期間內對右開裁決書聲明異議，請求撤銷右開裁決等語
    。
二、按汽車駕駛人，行經有燈光號誌管制之交岔路口闖紅燈者，處新臺幣一千八百元
    以上五千四百元以下罰鍰；又汽車駕駛人，不按遵行之方向行駛者，處六百元以
    上一千八百元以下之罰鍰；又違反上開規定，除裁處罰鍰外，並各記違規點數一
    點及三點，道路交通管理處罰條例第五十三條、第四十五條第一項第一款、第四
    項、第六十三條第一項第一款、第三款分別著有明文。
三、經查，異議人駕駛營業用小客車，於右揭時、地有闖越紅燈之違規駕駛行為，業
    據證人即逕行舉發異議人上開違規行為之警員林盛健到庭證述：當天我和另一同
    事執行巡邏勤務，機車停在鳳楠路跟林森路口停止線上等待紅燈，異議人從我們
    左手邊闖紅燈左轉鳳楠路，我們趕快追過去攔下異議人，異議人看到我們在追他
    ，馬上右轉，從五甲二路逆向行駛，又左轉南華路，右轉保泰路，中間有幾個紅
    燈異議人還是沒有停車等語甚明（見本院九十一年十二月二十四日訊問筆錄），
    對此異議人更改異議理由中未曾駕車行駛至上開地點之說法，改稱：其確有行經
    上開路段，惟在鳳楠路和林森路口是在號誌為綠燈時即通過路口，途中號誌才轉
    為紅燈云云，然異議人駕駛汽車由林森路左轉鳳楠路約僅需約二秒之時間，據異
    議人到庭供述甚明，又交通號誌由綠燈轉為紅燈，需先經過黃燈之警示，該黃燈
    警示時間長短視各路口大小而定，通常最快有要三秒之警示期間，亦據證人林盛
    健證述明確（見本院九十一年十二月二十四日訊問筆錄），倘異議人所述為真，
    其既係在綠燈時通過鳳楠、林森路口，按理兩秒後其左轉至鳳楠路口，該路口號
    誌至多僅係閃黃燈欲轉為紅燈而已，難認會有行經至路中突遇號誌轉為紅燈之情
    ，其前揭所辯，已與一般常理不合，復參以證人林盛健與異議人並無嫌隙，倘其
    未有闖越紅燈之舉，應無經五甲二路、南華路、保泰路、大明路至南京路與海洋
    路口，一路在後追趕之理，從而原處分機關援引首揭規定，裁處異議人罰鍰新臺
    幣二千七百元，並依六十三條第一項規定記違規點數三點，核無違誤。異議人此
    部分之異議為無理由，應予駁回。
四、又異議人於道路蛇行之情，雖據前開警員林盛健到庭供述：異議人左轉大明路後
    ，因該路是雙線車道，他一直逆向行駛在對向車道，看到對向車道有來車時，他
    才行駛回原車道，對向車道車子過去時，他又駛回對向車道，以此方式蛇行，最
    後在南京路和海洋路路口看到警察臨檢，才沒繼續開下去等語明確（見本院九十
    一年十二月二十四日訊問筆錄），惟異議人上開連續由逆向車道駛至原車道，復
    又駛回之情，既係因欲閃避前方來車而為，與在道路上進行蛇行等危險駕駛方式
    有所不同，是原處分機關認異議人在道路上蛇行尚有未洽，應由本院將原處分撤
    銷。再異議人辯稱上開行為僅係連續超車云云，惟超車之先決要件須係依遵行方
    向行駛，超越前車後尚須駛回原遵行路線，此與異議人一開始即係行駛於逆向車
    道之情大不相同，其所辯難認可採，則異議人不按遵行方向行駛之行為，堪可認
    定，是參酌異議人違反道路交通管理處罰條例第第四十五條第一項第一款及道路
    交通管理事件統一裁罰標準表規定等情節，裁處異議人罰鍰九百元，並依同條例
    第六十三條第一項第一款之規定，記違規點數一點。從而，異議人聲明異議，雖
    無理由，惟原處分既有上開不當，應由本院撤銷原處分，並自為處分如主文第二
    項所示。
中    華    民    國   九十二      年      二      月      二十七      日
五、據上論斷，應依道路交通案件處理辦法第二十條前段，裁定如主文。
                                臺灣高雄地方法院交通法庭
                                    法  官    黃宗揚
右正本證明與原本無異。
如不服本裁定，應於裁定送達後五日內，向本院提出抗告狀。
                                    書記官    陳掌珠
中    華    民    國   九十二      年      二      月      二十七      日


司法院資訊處製作；財團法人民間司法改革基金會備份。
